臺灣臺中地方法院刑事判決             100年度訴字第1650號
公  訴  人  臺灣臺中地方法院檢察署檢察官
被      告  黃美蘭
上列被告因違反電業法案件，經檢察官提起公訴（100年度偵字
第4320號），被告於準備程序中就被訴事實為有罪之陳述，經告
以簡式審判之旨，並聽取意見，經本院合議庭裁定由受命法官獨
任行簡式審判程序後，檢察官聲請改依協商程序而為判決，本院
判決如下：
    主          文
黃美蘭共同犯電業法第一百零六條第一項第三款之竊電罪，處有
期徒刑月，如易科罰金，以新臺幣壹仟元折算壹日。緩刑貳年
。
    犯罪事實及理由
一、黃美蘭自民國93年3月31日起，居住於臺中市○區○○里○
    ○路146巷55號4樓之2，其為圖逃漏應繳納予臺灣電力股份
    有限公司（下稱臺電公司）之使用電費，而節省電費支出，
    竟於99年1月間某日，與真實姓名、年籍不詳之成年人共同
    基於以調整電度表（即瓦時計量器）內部之圓盤，致需用電
    量大時圓盤才會轉動，使電度表失效不準而竊電之犯意聯絡
    ，由該成年人將臺電公司所有，裝設於上址之電度表1具（
    電號：00-00-0000-00-0、表號：00000000號，用戶名及用
    電人均登記為黃美蘭）上之封印鎖及中央標準局同字號封印
    破壞（毀損部分未據告訴），並調整電度表內部圓盤，使該
    圓盤於需用電量大時才會轉動，致電度表失效不準而竊電（
    依臺電公司追償電費計算公式，推算用電度數為2萬440度，
    減去已繳度數633度，總計應追償度數為1萬9807度，應追償
    電費新臺幣（下同）9萬7,292元，因黃美蘭提出陳情，經臺
    電公司核減後，應追償度數為1萬7727度，核減後應追償電
    費8萬7,075元）。嗣因臺電公司發現該址用電異常，乃由該
    公司稽查人員劉昌仁於99年9月30日下午2時50分許，會同臺
    中市政府警察局第六分局刑警大隊偵一隊警員至現場實施稽
    查，發現該電度表上之中央標準局同字號封印遭拆除，且封
    印鎖遭到破壞而變形，電度表內部圓盤經調整，使電度表失
    效不準無法正確計算用電量，並扣得上開電度表1具、封印
    鎖1個，因而查悉上情。
二、證據：
  (一)被告黃美蘭於本院準備程序、審理時之自白。
  (二)證人劉昌仁分別於警詢及檢察事務官詢問時之證詞。
  (三)臺電公司用電實地調查書、電費明細資料查詢、追償電費計
    費單、現場照片5張及扣案之電度表1具、封印鎖1個。
三、論罪科刑：
  (一)被告行為後，電業法第106條經立法院三讀修正通過，並於
    100年1月26日，經總統以華總一義字第10000015591號令公
    布，於100年1月28日施行。修正之電業法第106條除將原第6
    款規定之「電力用戶，在原申請馬力數、瓩數或仟伏安數以
    外，私自增加馬力數、瓩數或仟伏安數者。」，自竊電行為
    中刪除，不再認定為竊電罪，而增列同條第2項「電力用戶
    在原申請馬力數、瓩數或仟伏安數以外，未申請而增力馬力
    數、瓩數或仟伏安數者，準用第73條規定求償電費。」之規
    定，其餘原第1至5款有關竊電行為之構成要件及刑罰規定，
    均未作任何修正，僅為配合該條增列第2項規定，而將原第1
    至5款規定，移列為第1項第1至5款，是本案並無新舊法比較
    之問題，先予說明。
  (二)核被告所為，係犯電業法第106條第1項第3款之竊電罪，起
    訴書誤載為電業法第106條第1款，容有未洽，惟業經公訴人
    當庭更正起訴法條為電業法第106條第1項第3款，併予說明
    。被告竊電犯行，同時該當刑法第320條第1項之竊盜罪及電
    業法第106條第1項第3款之竊電罪，兩罪間屬法條競合之關
    係，依特別法優先普通法關係，應僅論以電業法第106條第1
    項第3款之竊電罪。被告以一次調整電度表內部圓盤，使電
    度表失效不準行為，而為竊電犯行，係基於單一之犯意，以
    一個行為繼續為竊電犯行之實施，為繼續犯（最高法院98年
    度臺上字第3350號判決參照）。
  (三)被告與該不詳姓名、年籍之成年人間，有犯意聯絡及行為分
    擔，為共同正犯。
四、本件經檢察官與被告於審判外達成協商之合意，且被告已認
    罪。經查，上開協商合意並無刑事訴訟法第455條之4第1項
    所列情形，檢察官聲請改依協商程序而為判決，本院爰不經
    言詞辯論，於協商合意範圍內為協商判決。
五、應適用之法條：刑事訴訟法第273條之1第1項、第455條之4
    第2項、第455條之8，電業法第106條第1項第3款，刑法第11
    條前段、第28條、第41條第1項前段、第74條第1項第1款，
    判決如主文。
六、附記事項：
  (一)依公訴人與被告協商內容，被告應於宣判日前捐款5萬元至
    臺中市政府教育局，被告業於100年8月7日捐款完畢，有郵
    政跨行匯款申請書2紙在卷可憑。
  (二)另扣案之電度表及封印鎖各1個，因屬臺電公司所有，非被
    告所有之物，自無從諭知沒收，併予敘明。
七、協商判決除有刑事訴訟法第455條之4第1項第1款於本訊問程
    序終結前，被告撤銷協商合意或檢察官撤回協商聲請者；第
    2款被告協商之意思非出於自由意志者；第4款被告所犯之罪
    非第455條之2第1項所定得以協商判決者；第6款被告有其他
    較重之裁判上一罪之犯罪事實者；第7款法院認應諭知免刑
    或免訴、不受理者情形之一，及違反同條第2項「法院應於
    協商合意範圍內為判決；法院為協商判決所科之刑，以宣告
    緩刑或二年以下有期徒刑、拘役或罰金為限」之規定者外，
    不得上訴。
七、如不服本件判決，且符合前述得上訴之特別規定者，得自收
    受判決送達之日起10日內，向本院提出上訴書狀，上訴於第
    二審法院。
中    華    民    國  100    年    8    月    23    日
                  刑事第三庭    法  官  黃麗玲
以上正本證明與原本無異。
如不服本判決應於收受判決後10日內向本院提出上訴書狀，並應
敘述具體理由；其未敘述上訴理由者，應於上訴期間屆滿後20日
內向本院補提理由書（均須按他造當事人之人數附繕本）「切勿
逕送上級法院」。
中    華    民    國  100    年    8    月    23    日
                                書記官  黃毅皓
附錄論罪科刑法條：
電業法第106條
（罰則（二）----竊電）
有下列行為之一者為竊電，處 5 年以下有期徒刑、拘役或 5 百
元以下罰金：
一、未經電業供電，而在其供電線路上私接電線者。
二、繞越電度表或其他計電器，損壞或改動表外之線路者。
三、損壞或改變電度表、無效電力計、其他計電器之構造，或以
    其他方法使其失效不準者。
四、在電價較低之線路上，私接電價較高之電器者。
五、包燈用戶，在原定電燈盞數及瓦特數以外，私自增加盞數或
    瓦特數者。
電力用戶在原申請馬力數、瓩數或仟伏安數以外，未申請而增加
馬力數、瓩數或仟伏安數者，準用第 73 條規定求償電費。